臺灣雲林地方法院刑事判決　　　　　　　 96年度易字第218號
公　訴　人　臺灣雲林地方法院檢察署檢察官
被　　　告　己○○
選任辯護人　劉志卿律師
上列被告因傷害等案件，經檢察官聲請以簡易判決處刑（95年度
偵字第6101號），本院斗六簡易庭認為不宜以簡易判決處刑（本
院原案號：95年度六簡字第218 號），簽由刑事庭改依通常程序
審理，判決如下：
    主  文
己○○犯恐嚇危害安全罪，處有期徒刑陸月，如易科罰金，以新
臺幣壹仟元折算壹日，減為有期徒刑參月，如易科罰金，以新臺
幣壹仟元折算壹日。
被訴傷害部分無罪。
    犯  罪  事  實
一、己○○於民國95年11月24日上午8 時30分許，在雲林縣莿桐
    鄉○○村○○○道旁工地，興建養雞場之際，因遭村民翁茂
    益、村長丙○○、村幹事丁○○、鄉民代表甲○○等人反對
    、抗議，心生不滿，竟先以腹部推頂翁茂益，使翁茂益因而
    重心不穩，跌入工地之地基溝內（不構成傷害罪，理由詳後
    述），丙○○等人見翁茂益跌倒，旋上前扶起翁茂益，適翁
    茂益等人步出地基溝時，己○○竟基於恐嚇之犯意，隨手拾
    取工地內圓鍬，作勢毆打翁茂益，以此加害生命、身體之事
    恐嚇翁茂益，致翁茂益心生畏懼，並生危害於安全（翁茂益
    業於95年11月27日，因腦溢血死亡）。
二、案經翁茂益之子乙○○告訴臺灣雲林地方法院檢察署檢察官
    偵查起訴。
    理  由
一、訊據被告己○○固供承有於95年11月24日上午8 時30分許，
    在雲林縣莿桐鄉○○村○○○道旁工地興建養雞場，當時村
    民翁茂益、村長丙○○、村幹事丁○○、鄉民代表甲○○等
    人有反對、抗議，翁茂益有因故跌入工地地基溝內之事實，
    然矢口否認有何恐嚇之犯行，辯稱：沒有拿圓鍬作勢要打翁
    茂益，伊從頭到尾手都插在口袋或是放在背後，也沒看到有
    圓鍬云云。其選任辯護人則為被告辯護稱：案發時是否有圓
    鍬，被告係何時、如何拿出圓鍬，證人丙○○、丁○○、甲○○說法均不相同，且不合情理，不足採信，證人庚○○所
    述是被告父親拿出圓鍬之內容，才是真正案發經過，為此請
    求判決被告無罪云云。
二、惟查，上開犯罪事實，有下列證據可以證明：
  (一)證人丙○○於本院96年10月19日審理時證述：95年11月24日
    我有去雲林縣莿桐鄉○○村○○○道旁工地要興建養雞場的
    工地，當時己○○有和翁茂益說話，剛開始2 人講話口氣都
    不錯，後來己○○哥哥來，口氣就不好，大小聲完之後，己○○他的手插在口袋，我和翁茂益站在對面，己○○手插在
    口袋用肚子頂翁茂益，頂完之後，翁茂益就跌入地基溝裡面
    ，村幹事和余代表和我都有下去扶他起來，後來己○○又拿
    圓鍬要打翁茂益，我把他們拉開，將己○○的圓鍬搶下來，
    己○○的哥哥又衝過來，這時候剛好己○○的父親也到現場
    ，在那邊大小聲，還說要拿圓鍬打我，我不知道圓鍬在何處
    拿，就是在工地裡面，他們就從草叢裡面拿出來等語（本院
    卷第83頁至第84頁）。
  (二)證人丁○○於本院96年10月19日審理時證述：當時就是我們
    進去工地協調蓋養雞場的事情，後來己○○和翁茂益有發生
    衝突，己○○他後來有用肚子撞倒翁茂益，翁茂益就跌倒，
    跌入地基溝裡面，他跌下去後本來是我和村長、甲○○都要
    去扶起他，後來己○○有拿圓鍬想要打翁茂益，所以後來村
    長就是起來去把己○○拉開，我也趕快去拉開己○○哥哥，
    己○○圓鍬已經舉起來，靠近翁茂益方向，要打下去的姿勢
    等語（本院卷第93頁背面至第96頁）。
  (三)證人甲○○於本院96年10月19日審理時證述：我在現場時，
    本來還沒有任何人發生爭執或推擠衝突，我們跟業者協調，
    他們說好，要協調，沒有幾分鐘，己○○哥哥來就發脾氣，
    結果己○○就用肚子推翁茂益，翁茂益掉下地基溝，我看他
    跌入，就馬上去抱他去，把他扶起來，後來己○○就拿圓鍬
    ，已經舉起來要打我們，後來村長和村幹事看到就去搶下，
    當時己○○拿圓鍬站在我前面，我擋在翁茂益前面，我和他
    是同一個方向，所以翁茂益也有看到己○○拿圓鍬，己○○
    拿圓鍬是衝著翁茂益來的等語（本院卷第99頁至第105 頁）
    。
  (四)綜觀上開各證人所述情節，可知：
    1.各證人所述情節大致相符，對於各該事件發生之流程，亦
      無重大齟齬，雖對於如翁茂益第1 次跌入地基溝之姿勢，
      何人上前扶起翁茂益，被告自何處取出圓鍬等細節上，各
      證人所述內容略有不同，且較不清楚，然因人之記憶或有
      因時間久遠而模糊之時，則上開證人於接受訊問或詰問時
      ，既均距離案發時間已相隔約1 年，案發現場有氣氛緊張
      ，人員眾多，場面混亂，各證人所言之細節或稍有不清，
      此仍為可容許之誤差範圍，既然就事件發生之主要過程所
      述並無不同，僅部分小細節所述較不詳盡，亦未影響全盤
      事實之認定，則各該證人所述應認無重大瑕疵，仍應堪採
      信。
    2.丙○○、丁○○、甲○○與翁茂益間雖均同屬反對被告在
      其所居住村莊興建養雞場之村民，與被告立場相對立，然
      其等之間並無至親關係，與被告間也無深仇大恨，要無刻
      意誣陷虛指而入被告於罪之理，從而，證人丙○○、丁○○、甲○○所述內容應堪信為真，尚難以常情逕認各該證
      人之證詞有偏頗，均不足採。
  (五)按刑法第305 條之罪，係以受惡害之通知者心生畏懼而有不
    安全之感覺為已足，不已發生可觀上之害為要件；另所謂致
    生危害於安全，係指受惡害之通知者，因其恐嚇，生安全上
    之危險與實害而言。被告當時確有高舉圓鍬作勢毆打翁茂益
    之情，業據上開各證人證述明確，參以證人丙○○證稱「就
    是會怕，才會把他拉到旁邊」（本院卷第89頁背面），證人
    甲○○證稱「（問：你自己對於己○○拿圓鍬起來的行為，
    你自己是否會害怕？）當然會怕」（本院卷第106 頁背面）
    等情，可見當時情狀相當緊張，連並未直接與被告爭吵之證
    人均會害怕，足認翁茂益當時確有因面對被告高舉圓鍬之舉
    ，而受惡害之通知，並因此心生畏懼產生不安全感。
  (六)被告於警詢時先稱：「沒有看到圓鍬」（95年度相字第682
    號卷第11頁），於本院審理時先稱：「（問：本件抗爭當天
    ，現場有無出現圓鍬？）沒有」，嗣又改稱：「（問：你們
    這邊的有無任何人拿圓鍬？）當天我有看到我父親有拿圓鍬
    。（問：你父親拿圓鍬要做什麼？）他就跟村長丙○○，因
    為就像剛才證人說的，年紀大的人來這裡蓋養雞場，然後又
    被人家打，他就剛好有看到圓鍬，他就有拿起來」等語（本
    院卷第142 頁背面至第143 頁）。先後辯解反覆，且顯係因
    諸多證人均證稱現場確有被告父親手持圓鍬後，被告見無法
    再狡抵，方承認當天紛爭時現場確實有圓鍬，由此亦可徵被
    告辯解不可採。另被告一再供稱當天有被押著，而證人丙○○亦證稱「我拉己○○的手，押到身體後面」（本院卷第88
    頁背面），可見被告遭押著，事出必有因，絕非空穴來風，
    然被告對於被壓著之情形供稱「（問：當天你有被人壓著？
    ）有。（問：何人壓著你？）丙○○。（問：還有誰？）甲○○。（問：他們為何壓著你？）村長與代表，在我猜想，
    他們要做給村民看。（問：何情況下他們壓著你？）他們人
    愈來愈多時，他就壓了，丙○○是村長，據我瞭解，本來就
    不是很正派的人。（問：你說莫名其妙這二人就突然來壓著
    你？）對。可能因為我去那裡建設，沒有給他回饋，沒有拜
    碼頭」等語（本院卷第143 頁），說法荒謬且不合理至極，
    不足採信，反而證人丙○○所證情節自然、無誇大，因此，
    被告被壓著之合理解釋即為，被告因拿圓鍬作勢毆打翁茂益
    ，丙○○見狀後，為阻止紛爭擴大，方上前壓制被告。
  (七)此外，並有告訴人乙○○於警詢及偵查中之指訴（95年度相
    字第682 號卷第6 至7 頁、第31至32頁），可以證明告訴人
    有對被告提出恐嚇告訴，另有養雞場工地現場圖1 紙（95年
    度相字第682 號卷第20頁）及現場照片11張（95年度相字第
    682 號卷第21至26頁），可以證明案發現場之狀況及相關位
    置。
  (八)至證人庚○○於本院96年11月2 日審理時雖證述：我站在外
    面，剛好看到那個人1 隻腳下去坑裡面，他是怎麼1 隻腳摔
    到坑裡面，過程我沒看到，因為我們有貨要進來，我剛好在
    用那些貨，我要把車移到旁邊一點，看到時，他已經在坑裡
    面，然後就自己爬起來，他摔入的原因我不清楚，沒有看到
    己○○拿圓鍬要打他，我也沒看到己○○被人壓在地上的過
    程，看到時，只是己○○跟抗爭的人掙扎，然後被壓在地上
    ，抗爭的人有2 、30人，10幾個在爭吵那裡，10幾個人在外
    面，有的人阻擋我們車子不要讓我們進去，己○○父親來時
    ，剛好看到他兒子被壓在地上，很生氣就衝過去，順手拿那
    支圓鍬等語（本院卷第129 頁至第頁）。雖庚○○證稱並未
    看到或聽到被告有恐嚇之行為或言語，然由庚○○上開證詞
    中可知，庚○○對於諸多關鍵情節，均證稱未看見，其證詞
    已有所疏漏。再庚○○先證稱：「（問：你看己○○被壓在
    地上，是何人壓他，你有無看到？）那個人我不知道，我只
    知道有人壓著他，我只認識村長」（本院卷第131 頁），嗣
    又改稱「（問：你剛剛說己○○有被壓在地上，那時村長在
    作什麼？）村長是壓他的人」（本院卷第134 頁），前後所
    述亦有嚴重矛盾。且依庚○○在卷附現場照片上所標示其當
    時所站立、翁茂益與被告衝突位置以觀，庚○○距離該衝突
    位置間雖無其他障礙物阻擋視線，惟2 者相距亦有一段距離
    ，其間衝突、圍觀人員來回走動，以當時現場混亂場面，可
    以認定庚○○未看到或未聽到並不表示該事件即未發生，有
    可能事件發生時，該證人恰好因其他因素未見聞，並不能以
    證人稱以未看到或未聽到，而以常情推翻其餘證人所述內容
    ，遽認被告並無為該恐嚇之行為，是證人庚○○之證詞並無
    法作為對被告有利之認定。
  (九)至證人即被告之兄戊○○於本院96年11月2 日審理時證述：
    並未注意有1 個人滑倒在地基溝內，因為現場有10幾個人，
    沒有看到己○○有拿圓鍬，去工地哪有可能拿那個過去，我
    父親應該在我後面到達，他何時到達我也無法確定，只能確
    定他那天有到場，但是有無拿東西，我無法確認，我知道後
    來有發生拉扯，己○○有無被壓我不知道，我父親手裡有無
    拿圓鍬我無法確定，因為很久了等語（本院卷第140 頁），
    對於當天案發經過均稱無法確定，或不復記憶，是證人戊○○之證述，並無法作為對被告有利之認定，而認被告並未持
    圓鍬恐嚇翁茂益。
  (十)被告及辯護人雖提出被告及戊○○之診斷證明書，證明當天
    是被告及戊○○遭丙○○等抗議興建養雞場人士毆打，被告
    並未恐嚇翁茂益，然縱被告及其兄戊○○當天確受有該診斷
    證明書上所載傷害，亦不能反證被告並未持圓鍬恐嚇翁茂益
    ，況成傷原因有許多，被告及戊○○之傷害是否雙方拉扯時
    所造成，抑或被告恐嚇翁茂益時，在眾人阻擋下不慎造成，
    或是其他不明原因所致，均有可能，因此該2 紙診斷證明書
    仍不能作為對被告有利之認定。
  (十一)綜上所述，被告及辯護人所辯均顯係事後卸責之詞，不足採
    信，本件事證明確，被告恐嚇之犯行應堪認定。
三、論罪科刑之理由：
  (一)核被告己○○所為，係犯刑法第305條之恐嚇危害安全罪。
  (二)爰審酌被告為高職畢業，教育程度中等，在興建養雞場可能
    會對環境造成污染，致居民與之發生衝突之際，竟不知以理
    性方式解決，反以暴力手段相向，所為已不足取，且犯後猶
    卸責飾詞，不知反省，也未向被害人道歉或賠償被害人因此
    所受之損害，態度不佳等一切情狀，量處如主文所示之刑，
    並諭知易科罰金之折算標準。另被告恐嚇翁茂益之犯罪時間
    在96年4 月24日以前，核與中華民國96年罪犯減刑條例第2
    條第1 項第3 款規定相符併予依同條例第7 條、第9 條規定
    ，減其刑期2 分之1 ，及諭知易科罰金之折算標準。至被告
    恐嚇翁茂益用之圓鍬，因未扣案，也無證據認定是被告所有
    ，依法自不得宣告沒收。
四、其餘公訴事實之判斷：
  (一)公訴意旨另以：被告己○○於95年11月24日上午8 時30分許
    ，在雲林縣莿桐鄉○○村○○○道旁工地，興建養雞場之際
    ，遭村民翁茂益、村長丙○○、村幹事丁○○、鄉民代表甲○○等人反對、抗議。因心生不滿，竟基於傷害之犯意，以
    自己之身體推翁茂益，致翁茂益跌入上開工地之地基溝內，
    而受有左額部擦傷4.0 ×0.5 公分、鼻部輕微擦傷0.6 ×0.
    6 公分之傷害。因認被告此部分所為另犯有刑法第277 條第
    1 項之傷害罪，且與前開有罪部分為分論併罰之罪。
  (二)按犯罪事實應依證據認定之，無證據不得認定犯罪事實。又
    不能證明被告犯罪者，應諭知無罪之判決，刑事訴訟法第15
    4 條第2 項、第301 條第1 項分別定有明文。次按認定不利
    於被告之事實，須依積極證據，苟積極證據不足為不利於被
    告事實之認定時，即應為有利於被告之認定。再事實之認定
    應憑證據，如未能發現相當證據，或證據不足以證明，自不
    能以推測或擬制之方法，以為裁判基礎；另認定犯罪事實所
    憑之證據，雖不以直接證據為限，間接證據亦包括在內，然
    無論直接或間接證據，其為訴訟上之證明，須於通常一般之
    人均不致於有所懷疑，而得確信其為真實之程度者，始得據
    之為有罪之認定，倘其證明尚未達到此一程度，而有合理性
    懷疑之存在時，即無從為有罪之認定（最高法院30年上字第
    816 號、30年上字第1831號、40年臺上字第86號及76年臺上
    字第4986號判例參照）。又刑事訴訟法第161 條已於91年2
    月8 日修正公布，其第1 項規定：檢察官就被告犯罪事實，
    應負舉證責任，並指出證明之方法。因此，檢察官對於起訴
    之犯罪事實，應負提出證據及說服之實質舉證責任。倘其所
    提出之證據，不足為被告有罪之積極證明，或其指出證明之
    方法，無從說服法院以形成被告有罪之心證，基於無罪推定
    之原則，自應為被告無罪判決之諭知（最高法院92年臺上字
    第128 號判例參照）。次按刑法第277 條第1 項之傷害罪，
    必須同時有傷害行為及傷害結果，方能成立該罪；若僅有傷
    害行為，然並未造成傷害結果，仍難以該罪相繩。
  (三)訊據被告己○○堅決否認有何傷害翁茂益之犯行，辯稱：是
    翁茂益自己跌入水溝內，也不知當時翁茂益有無受傷等語。
  (四)經查：
    1.被告確有以腹部推頂翁茂益，致翁茂益因而重心不穩，跌
      入上開工地地基溝內之事實，業據證人丙○○、丁○○、
      甲○○於本院審理時證述明確（均已如上所述），並有養
      雞場工地現場圖1 紙（95年度相字第682 號卷第20頁）及
      現場照片11張（95年度相字第682 號卷第21至26頁）附卷
      可稽，是被告確有以腹部推頂翁茂益之傷害行為，應可認
      定。
    2.然翁茂益並未因被告之推頂行為而受有左額部擦傷及鼻部
      輕微擦傷之傷害，亦據證人丙○○於本院審理時證述「（
      問：翁茂益第一次跌入地基溝裡面時，你過去扶？）我有
      過去，但沒有扶到。（問：你有無看到他那時臉有無受傷
      ？）沒有」、「那時候翁茂益自己走出去」、「（問：從
      他第1 次跌入地基溝，到第2 次跌入水溝，隔了幾分鐘？
      ）約10幾分鐘有。（問：第2 次他跌入水溝裡面，你有無
      看到他臉有無受傷？）沒有注意看。我太太喊為何翁茂益
      臉白了，後來他就跌入，村幹事沒有拉到，兩人就跌下去
      ，我和代表3 個人才又去拉他起來，拉起來，他已經軟了
      ，他已經不知道人，已經坐不住了，我們才叫救護車」等
      語（本院卷第92頁）；證人丁○○於本院審理時證述「（
      問：翁茂益他第1 次跌入地基溝時，後來他如何上來？）
      甲○○扶他起來。（問：你那時有無看到翁茂益臉上有受
      傷？）不記得」、「（問：第2 次跌入那時他臉有無受傷
      ？）不太記得，那時也沒有注意」等語（本院卷第98頁）
      ；證人甲○○於本院審理時證述「當時看到翁茂益倒下，
      就跳下去扶他起來，沒有注意他有無受傷」、「（問：翁
      茂益第2 次跌倒，你有無看到他有無受傷？）不記得」等
      語（本院卷第99頁背面至第100 頁）；證人庚○○於本院
      審理時證述「 (問：從翁茂益第1 次跌入地基溝到第2次
      跌入水溝，中間間隔？）約有20分鐘。（問：這20分鐘裡
      面，你有無看到這個老先生臉上有傷？）我沒有注意去看
      他」、「（問：從頭到尾你有無看到有人受傷、流血？）
      沒有，因未沒有打架」等語（本院卷第138 頁）明確。
    3.依救護紀錄表（95年度相字第682 號卷第27頁及背面）顯
      示，救護車是於95年11月24日上午8 時47分許，接獲出勤
      通知，於同日上午9 時4 分許，將翁茂益送達臺大醫院雲
      林分院急救，當時並無明顯外傷；再依臺灣雲林地方法院
      檢察署相驗屍體證明書（95年度相字第682 號卷第35頁）
      上所載，翁茂益是因腦內血管破裂，造成腦內出血而死亡
      ；另依檢察官勘驗筆錄（95年度相字第682 號卷第30至32
      頁）及臺灣雲林地方法院檢察署驗斷書（95年度相字第68
      2 號卷第36至39頁背面）上所載，翁茂益死亡時，僅於臉
      部左眉上、鼻樑上有輕微破皮、左額部擦傷、鼻部輕微擦
      傷之傷害，無致命外傷。而經送請法務部法醫研究所鑑定
      後，亦認為「死者（指翁茂益）在第一時間119 救護紀錄
      、臺大醫院雲林分院及慈濟大林分院均無外傷記載，在送
      醫住院3 日後死亡，於相驗時有額、鼻區擦傷，研判應為
      急救氣管插管固定膠帶之黏貼擦傷」，有法務部法醫研究
      所96年9 月3 日法醫理字第0960002574號函及所附之法務
      部法醫研究所法醫文書審查鑑定書1 份（本院卷第38 至
      45頁）在卷可參，也與上開證人證述並未看見翁茂益有受
      傷之情節互核相符，益證翁茂益所受左額部擦傷4.0 ×0.
      5 公分、鼻部輕微擦傷0.6 ×0.6 公分之傷害，並非於受
      被告推頂致跌入地基溝內時所造成，而係因急救氣管插管
      固定膠帶造成之黏貼擦傷。
  (五)綜上所述，本件依公訴人提出之證據，尚不足以認定翁茂益
    有因被告之傷害行為而造成傷害結果。是被告與辯護人所為
    無罪之答辯，應可採信。揆諸首揭法條及判例意旨，自應就
    被告所涉傷害罪部分，為被告無罪之諭知。
據上論斷，應依刑事訴訟法第452 條、第299 條第1 項前段、第
301 條第1 項，刑法第305 條、第41條第1 項前段，刑法施行法
第1 條之1 第1 項、第2 項前段，中華民國96年罪犯減刑條例第
2 條第1 項第3 款、第7 條、第9 條，判決如主文。
本案經檢察官廖弼妍到庭執行職務。
中　　華　　民　　國　　96　　年　　11　　月　　16　　日
                  刑事第二庭  審判長法  官  劉國賓
                                    法  官  王素珍
                                    法  官  廖淑華
以上正本證明與原本無異。
如不服本判決，應於判決收受後10日內，向本院提出上訴狀（須
附繕本）。
                                    書記官  張菀純
中　　華　　民　　國　　96　　年　　11　　月　　16　　日
附錄本案論罪科刑法條全文：
刑法第305 條：（恐嚇危害安全罪）
以加害生命、身體、自由、名譽、財產之事，恐嚇他人致生危害
於安全者，處2 年以下有期徒刑、拘役或3 百元以下罰金。
